【裁判字號】    97,再,180
【裁判日期】    980430
【裁判案由】    退除給與
【裁判全文】
臺北高等行政法院裁定
                                       97年度再字第180號
再審聲請人  甲○○
再審相對人  國防部參謀本部
代  表  人  林鎮夷(參謀總長).
                          通訊.
                          送達.
                          通訊.
上列聲請人因退除給與事件，對最高行政法院中華民國97年5月
9日97年度裁字第2701號裁定聲請再審，經最高行政法院以97年8
月28日97年度裁字第4152號裁定移送本院，本院裁定如下︰
    主  文
再審聲請駁回。
再審聲請程序費用由再審聲請人負擔。
    理  由
一、本件再審相對人代表人原為乙○○，嗣變更為林鎮夷，並由
    其承受訴訟，核無不合，應予准許，合先敘明。
二、按「再審之訴專屬為判決之原行政法院管轄。」、「對於最
    高行政法院之判決，本於第273 條第1 項第9 款至第14款事
    由聲明不服者，雖有前2 項之情形，仍專屬原高等行政法院
    管轄。」行政訴訟法第275 條第1 、3 項定有明文。而該等
    規定，依同法第283 條規定，對於確定裁定有同法第273 條
    之情形者，仍得準用之。是以，當事人本於第273 條第1 項
    第9 款至第14款事由，對於最高行政法院之裁定聲請再審者
    ，仍專屬原高等行政法院管轄。查，本件再審聲請人對最高
    行政法院97年5 月9 日97年度裁字第2701號裁定（下稱系爭
    裁定），主張有行政訴訟法第273 條第第1項 第14款事由聲
    請再審，揆諸上開規定與說明，自應由本院管轄，合先敘明
    。
三、次按對於確定裁定聲請再審者，依行政訴訟法第283條準用
    同法第277 條第1 項第4 款之規定，再審聲請人須「表明其
    再審理由」及關於再審理由並遵守不變期間之證據。而稱「
    表明再審理由」者，係指再審聲請人應就該確定裁定有如何
    合於行政訴訟法第273 條所定之具體再審事由之情事予以指
    明者而言；若倘僅泛言指稱其有再審之事由卻未將其所稱之
    「再審事由」具體指明其情事者，即難謂已合法表明其再審
    事由，所為再審之聲請，即難謂合法。
四、查本件再審聲請人於民國（下同）95年3月23日、4月17日及
    4月24日向再審相對人陳情請求改支退休俸，經再審相對人
    所屬人事參謀次長室以95年5月4日選道字地0950004965號函
    覆，以再審聲請人為海軍核退人員，有關陳情改支退休俸乙
    節，海軍司令部已於95年3月6日海理字第0950001224書函復
    （下稱系爭公函）在案，陳情人如有不服，應依系爭公函說
    明向國防部訴願審議委員會提起訴願等語。嗣經陳情人即本
    件再審聲請人對之提起訴願，但遭決定予以不受理，遂向本
    院提起行政訴訟，經本院96年6 月23日95年度訴字第3448號
    以系爭公函非行政處分為由，裁定駁回其訴，再審聲請人不
    服提起抗告，仍經最高行政法院以97年5 月9 日97年度裁字
    第2701號裁定駁回其抗告確定在案（下稱原確定裁定），分
    別有該等裁定附本院卷第48-49 、12頁足稽，堪信系爭確定
    裁定係以再審聲請人所爭執之「系爭公函非行政處分」之程
    序理由，駁回其在原審之抗告，可堪認定。嗣再審聲請人主
    張原確定裁定有行政訴訟法第273 條第1 項第14款之再審事
    由，提起本件再審聲請，經最高行政法院以97年8 月28日97
    年度裁字第4152號裁定移送本院審理，自堪認再審聲請人係
    針對「原確定裁定」聲請再審，亦洵堪認定。
五、次查，本件再審聲請人略以：再審相對人95年5 月4 日選道
    字地0950004965號函雖無關准駁，惟因人事室先以違法處分
    拒絕再審聲請人改支，此有人次室94年8 月3 日選道字第09
    40010480號函、94年8 月19日選道字第0940011307號函可證
    ，如附件，經再審原告一再據理陳情後，始以推諉之詞回函
    ，鈞院未察前因，竟以該函未對外直接發生法律效力為非行
    政處分駁回抗告。．．．今既發現未經斟酌函件證物，實難
    甘服原裁定主文（依行政訴訟法第273 條第14款），爰提起
    本件聲請再審等語。足見再審聲請人並未就原確定裁定有何
    合於準用行政訴訟法第273 條第1 項第14款所定「原裁定就
    足以影響於裁定之重要證物漏未斟酌者」之具體再審事由予
    以指明，僅泛言「鈞院未察前因，竟以該函未對外直接發生
    法律效力為非行政處分駁回抗告」等語，自難謂已依上揭規
    定合法表明其「再審事由」，而未符上揭依行政訴訟法第
    283 條準用同法第277 條第1 項第4 款之規定；又參照改制
    前行政法院67年判字第738 號著有判例意旨：「提起再審之
    訴，應表明再審理由及關於再審理由並遵守不變期間之證據
    ，如未表明者，無庸命其補正。」是知，本件再審聲請之瑕
    疵（未表明再審事由之具體情事）既屬無庸命補正之事項，
    則聲請人所為本件再審之聲請，即屬不合法。
六、末查，本件再審聲請狀固記載：「．．．因人事室先以違法
    處分拒絕再審聲請人改支，此有人次室94年8 月3 日選道字
    第0940010480號函、94年8 月19日選道字第0940011307 號
    函可證，如附件，經再審原告一再據理陳情後，始以推諉之
    詞回函，鈞院未察前因，竟．．．」等語。然查，經檢視再
    審聲請人所稱之附件，實乃其致「陳部長、霍總長、王司令
    、謝主任等」之陳情文書影本，此觀之最高行政法院97年度
    裁字第4152號卷第14-15 頁自明，並無再審聲請人所稱之「
    人次室94年8 月3 日選道字第0940010480號函及94年8 月19
    日選道字第0940011307號函」附卷足稽；況此等函件核與原
    確定裁定所認定「系爭公函為非行政處分」無涉，益見再審
    聲請人並未就原確定裁定有何合於準用行政訴訟法第273 條
    第1 項第14款之再審事由具體情事予以指明灼然。從而，本
    件聲請再審，難謂已合法表明其再審之事由，所為再審之聲
    請，顯非合法，應予駁回。
七、綜上，本件再審聲請人係對上揭原確定裁定聲請再審，其聲
    請狀雖載明係依據行政訴訟法第273 條第1 項第14款聲請再
    審，然依其聲請狀內容所載，並未表明原確定裁定有如何合
    於行政訴訟法第273 條第1 項第14款「就足以影響於判決之
    重要證物漏未斟酌」再審事由之具體情事，依前揭規定及說
    明，其再審之聲請顯非合法，應予駁回。又，再審聲請人97
    年10月20日再審補充理由狀指稱再審被告為國防部，核屬對
    再審相對人之追加，經準用行政訴訟法第276 條第1 項規定
    ，顯逾聲請再審之30日法定不變期間（原確定裁定日期：97
    年5 月9 日，再審聲請人於97年6 月20日聲請再審），與法
    未合，應併予駁回，附此敘明。
八、依行政訴訟法第283 條、第276 條、第278 條、第104 條，
    民事訴訟法第95條、第78條，裁定如主文
中    華    民    國    98    年   4    月    30     日
            臺北高等行政法院第六庭
                            審判長法  官  闕  銘  富
                                  法  官  林  育  如
                                  法  官  陳  鴻  斌
上為正本係照原本作成。
如不服本裁定，應於送達後10日內向本院提出抗告狀（須按他造
人數附繕本）。
中    華    民    國    98    年   4    月    30     日
                                  書記官  陳  清  容


司法院資訊處製作；財團法人民間司法改革基金會備份。
